臺灣臺北地方法院刑事判決
111年度審易字第1186號
公  訴  人  臺灣臺北地方檢察署檢察官
被      告  黃雙鳳
上列被告因竊盜案件，經檢察官提起公訴（111年度偵字第12966
號），本院判決如下：
    主    文
黃雙鳳犯竊盜罪，處拘役壹拾伍日，如易科罰金，以新臺幣壹仟
元折算壹日。緩刑貳年，並應於一一一年九月三十日上午十一時
前以撥打電話或傳簡訊方式向告訴人黃茹芬道歉。
未扣案犯罪所得木頭印章壹顆、酒精壹瓶均沒收之，於全部或一
部不能沒收或不宜執行沒收時，追徵其價額。
    犯罪事實
一、黃雙鳳意圖為自己之不法所有，基於竊盜之犯意，於民國11
    1年3月15日上午10時26分許，在臺北市○○區○○街0段00號1樓
    信箱上，徒手竊取住戶黃茹芬所有，置於該信箱上方之藍色
    保溫袋1只（內有兆如志工背心1件、大門鑰匙2把、木頭印
    章1顆、酒精1瓶），嗣為黃茹芬發現遭竊，報警處理，循線
    查悉上情。
二、案經黃茹芬訴由臺北市政府警察局文山第一分局報請臺灣臺
    北地方檢察署檢察官偵查起訴。
    理    由
壹、程序方面：
一、按法院認為應科拘役、罰金或應諭知免刑或無罪之案件，被
    告經合法傳喚無正當理由不到庭者，得不待其陳述逕行判決
    ，刑事訴訟法第306條定有明文。查被告黃雙鳳於111年7月2
    8日本院審理庭期，經合法送達無正當理由未到庭，有本院
    送達證書、111年7月28日筆錄、報到單等件在卷可稽（見本
    院卷第23、35、37頁），爰不待被告到庭陳述，逕行一造辯
    論判決。
二、查下述經本院於審理期日踐行調查證據程序之被告以外之人
    於審判外陳述，經本院審酌全部卷證資料，認為作成當時之
    狀態，並無違背個人意思而為陳述或出於違法取供之情形，
    且無任何反於真實之情事，而檢察官於本院審理中並不爭執
    證據能力及真實性，另被告對於證據能力部分除未曾聲明異
    議之外，其經本院合法傳喚後，無正當理由拒不到庭，當屬
    反對詰問權之放棄，是認該等證據尚屬適當，有證據能力。
    至本判決所引用之其餘非供述證據，並無證據證明係公務員
    違背法定程序所取得，亦無顯有不可信之情況，且經本院於
    審理期日踐行合法調查程序，該等證據自得作為本案裁判之
    資料。　　
貳、實體方面：
一、認定本案犯罪事實之證據及理由：
　㈠訊據被告固承認有於上開時、地在場，惟矢口否認有何竊盜
    犯行，先於警詢時供稱：監視器畫面之人為伊無誤，本案係
    伊所為，因為伊覺得那個保溫袋很『趣味』（台語），怕被別
    人拿去，故伊就把藍色保溫袋收回家，沒管那是誰的，但是
    伊沒有動保溫袋內的物品，回家後伊就將保溫袋收在陽台，
    嗣警方至伊住處，已將該物品查扣等語；復於偵查中改辯稱
    ：監視器畫面之人為伊無誤，但伊僅有摸該藍色保溫袋，未
    拿取…伊沒有拿，好像有放回去，伊有看裡面沒有什麼東西…
    警方在我屋內查扣本案保溫袋，伊不記得了云云（見偵卷第
    10至11、48頁）。
　㈡經查，被告確有於上開時、地，取走本案藍色保溫袋1只（內
    有兆如志工背心1件、大門鑰匙2把）乙節，業據其於警詢坦
    認在卷（見偵卷第10至11頁），核與證人即告訴人黃茹芬證
    述情節（見偵卷第13至14頁）相符，並有現場監視器擷取畫
    面、逮捕現場畫面、自願受搜索同意書、臺北市政府警察局
    文山第一分局搜索、扣押筆錄、扣押物品目錄表、贓物認領
    保管單、贓物照片在卷可憑（見偵卷第15、17至18、19、23
    、25至26、27至28、29至32頁），是此部分事實首堪認定。
    被告雖以前詞置辯，惟被告於案發後之111年3月17日下午1
    時25分許，經其同意為警在其臺北市○○區○○街0段00號2樓之
    3住處搜索，並當場扣得藍色保溫袋1只（內有兆如志工背心
    1件、大門鑰匙2把），該扣案物核與告訴人證稱遭竊本案藍
    色保溫袋相符；而衡諸常情，被告既然知悉非自己所有之物
    ，若僅欲幫忙物品所有人代為保管，大可盡快送交大樓管理
    處或交付警方失物招領，焉有將物品藏放自己家中，又未積
    極尋找失主之理？則顯見被告辯稱：怕被別人拿去，就把藍
    色保溫袋收回家…僅有摸該藍色保溫袋，未拿取，好像有放
    回去云云，委無足採。準此，被告明知該藍色保溫袋1只及
    其內物品非己所有，仍無故取走存放家中，亦未思積極找尋
    失主，堪認具不法所有意圖與竊盜故意。
　㈢綜上，本案事證明確，被告竊盜犯行洵堪認定，應予依法論
    科。
二、論罪科刑：
  　核被告所為，係犯刑法第320條第1項之竊盜罪。爰審酌被告
    任意取走他人財物，致侵害他人財產權，迄未能賠償或填補
    告訴人所受部分損害，實屬不該；參以告訴人經本院電聯到
    庭時表示：不求償，希望被告能致電跟我道歉，刑事部分由
    法院依法處理等語（見本院卷第19頁），兼衡被告之智識程
    度（小學肄業）、生活狀況（自述經濟勉持、現已退休），
    暨其犯罪動機、目的、手段、告訴人所受損害部分尚未回復
    等一切情狀，量處如主文所示之刑，並諭知易科罰金之折算
    標準。
三、附條件緩刑：
　　被告前未曾受有期徒刑以上刑之宣告，有臺灣高等法院被告
    前案紀錄表一份在卷可稽，本院認經此偵、審程序及科刑宣
    告後，當知所警惕，無再犯之虞，所宣告之刑以暫不執行為
    適當，依刑法第74條第1項第1款規定，併予緩刑諭知，以啟
    自新。又為使被告深切記取教訓，參以告訴人前揭意見，爰
    依刑法第74條第2項第1款之規定，諭知被告應於111年9月30
    日上午11點前，以撥打電話或傳簡訊方式向告訴人黃茹芬道
    歉。再者，被告於本案緩刑期間，倘若違反上開負擔，情節
    重大，足認原宣告之緩刑難收其預期效果，而有執行刑罰之
    必要，得依刑法第75條之1第1項第4款規定撤銷其緩刑之宣
    告，附此敘明。
四、沒收：
　㈠按犯罪所得，屬於犯罪行為人者，沒收之；於全部或一部不
    能沒收或不宜執行沒收時，追徵其價額。刑法第38條之1第1
    項前段、第3項分別定有明文。查被告本案竊得之木頭印章1
    顆、酒精1瓶，迄未返還予告訴人，而未能扣案，堪認屬被
    告之犯罪所得，仍應依前揭規定宣告沒收之，並於全部或一
    部不能沒收或不宜執行沒收時，追徵其價額。
　㈡至告訴人黃茹芬於本案裁判確定後，仍得就執行沒收之範圍
    內，依刑事訴訟法第473條相關規定向檢察官聲請發還，併
    予敘明。
　㈢按犯罪所得已實際合法發還被害人者，不予宣告沒收或追徵
    ，刑法第38條之1第5項定有明文。查被告竊得藍色保溫袋1
    個、兆如志工背心1件及金屬製大門鑰匙2把，均已實際由告
    訴人領回，有贓物認領保管單存卷可考（見偵卷第23頁），
    爰不予宣告沒收或追徵。
據上論斷，應依刑事訴訟法第299條第1項前段、第306條，刑法
第320條第1項、第41條第1項前段、第74條第1項第1款、第2項第
1款、第38條之1第1項前段、第3項，刑法施行法第1條之1第1項
，判決如主文。
本案經檢察官許文琪偵查起訴，檢察官羅嘉薇到庭執行職務。
中　　華　　民　　國　　111 　年　　7 　　月　　29　　日
　　　　　　　　　刑事第二十一庭法　官　歐陽儀
上正本證明與原本無異。 
如不服本判決應於收受送達後20日內向本院提出上訴書狀，並應
敘述具體理由；其未敘述上訴理由者，應於上訴期間屆滿後20日
內向本院補提理由書（均須按他造當事人之人數附繕本）「切勿
逕送上級法院」。告訴人或被害人如對於本判決不服者，應具備
理由請求檢察官上訴，其上訴期間之計算係以檢察官收受判決正
本之日期為準。因疫情而遲誤不變期間，得向法院聲請回復原狀
。
                                書記官  程于恬
中　　華　　民　　國　　111 　年　　7 　　月　　29　　日
附錄本案論罪科刑法條全文：
中華民國刑法第320條：
意圖為自己或第三人不法之所有，而竊取他人之動產者，為竊盜
罪，處五年以下有期徒刑、拘役或五十萬元以下罰金。
意圖為自己或第三人不法之利益，而竊佔他人之不動產者，依前
項之規定處斷。
前二項之未遂犯罰之。